【裁判字號】    99,交聲,2
【裁判日期】    990811
【裁判案由】    違反道路交通管理處罰條例聲明異議
【裁判全文】
臺灣新竹地方法院交通事件裁定           99年度交聲字第2號
原處分機關  交通部公路總局新竹區監理所新竹市監理站
異  議  人  甲○○
即受處分人
上列異議人即受處分人因違反道路交通管理處罰條例案件，對於
交通部公路總局新竹區監理所新竹市監理站民國98年11月18日竹
監新三字第裁51-E00000000號裁決書，聲明異議，本院裁定如下
：
    主  文
原處分撤銷。
甲○○汽車駕駛人，駕駛汽車經測試檢定酒精濃度超過規定標準
，吊扣其重型機車駕駛執照壹年，應接受道路交通安全講習。
    理  由
一、按受處分人，不服主管機關所為之處分，得於接到裁決書之
    翌日起20日內，向管轄地方法院聲明異議；又交通法庭認為
    聲明異議有理由者，應以裁定將原處分經聲明異議部分撤銷
    ，並自為裁定，道路交通管理處罰條例第87條第1 項、道路
    交通案件處理辦法第20條前段分別定有明文。又按汽車駕駛
    人飲用酒類或其他類似物後其吐氣所含酒精濃度超過每公升
    0.25毫克以上，不得駕車；又汽車駕駛人，駕駛汽車經測試
    檢定有酒精濃度超過規定標準者，處新臺幣（下同）15,000
    元以上60,000元以下罰鍰，並當場移置保管該汽車及吊扣其
    駕駛執照1 年；又汽車駕駛人有第35條第1 項規定之情形者
    ，應接受道路交通安全講習，此分別為道路交通安全規則第
    114 條第2 款、道路交通管理處罰條例第35條第1 項第1 款
    及第24條第1 項第2 款定有明文。
二、原處分機關交通部公路總局新竹區監理所新竹市監理站以異
    議人即受處分人甲○○於民國98年11月3 日上午3 時54分許
    ，騎乘車牌號碼630-DKU號重型機車，行經新竹市○○街216
    號前時，經警方檢測其呼氣所含酒精濃度達每公升0.94毫克
    ，以異議人有違反道路交通管理處罰條例第35條第1 項第1
    款規定之事實，並填製竹市警交字第E00000000 號舉發違反
    道路交通管理事件通知單（下稱舉發通知單）舉發，經原處
    分機關認異議人確有前開違規行為，乃於98年11月18日依前
    揭規定及違反道路交通管理事件統一裁罰基準表，裁處異議
    人罰鍰新臺幣（下同）45,000元，並吊扣駕駛執照12個月，
    另依同條例第24條第1 項第2 款之規定施以道路安全講習（
    裁決書漏載第24條第1 項第2 款）。異議人於收受裁決書之
    後，並於法定期間內聲明異議等情，有原處分機關上開裁決
    書及送達證書在卷可稽。
三、異議意旨略以：異議人於上揭時、地因酒後駕車案件經臺灣
    新竹地方法院檢察署檢察官為緩起訴處分，並命向財團法人
    喜憨兒社會福利基金會新竹分事務所支付50,000元，復經原
    處分機關裁決罰鍰45,000元，有違一事不二罰原則，爰依法
    聲明異議等語。
四、經查：
（一）異議人於上開時地酒後騎車，經警測得其呼氣酒精濃度超
      過標準值（每公升0.94毫克），因予舉發「酒後駕車肇事
      經酒精測試酒精濃度0.94mg/L」之違規，惟異議人涉犯刑
      法第185條之3公共危險罪，業經臺灣新竹地方法院檢察署
      檢察官於98年11月12日以98年度速偵字第2174號為緩起訴
      處分，令異議人應於緩起訴處分確定後3 個月內，向財團
      法人喜憨兒社會福利基金會新竹分事務所支付50,000元，
      緩起訴期間為1 年，嗣依職權送請再議，亦經臺灣高等法
      院檢察署檢察長以99年度上職議字第338 號處分書駁回在
      案，其中緩起訴期間為99年1 月4 日起至100 年1 月3 日
      止，業據異議人於異議狀內記載明確，並有舉發通知單、
      裁決書、臺灣新竹地方法院檢察署98年度速偵字第2174號
      號緩起訴處分書、臺灣高等法院檢察署99年度上職議字第
      338 號處分書各1 份在卷可稽。是以，異議人於上開時地
      酒後超過規定標準駕駛動力交通工具為警查獲，並受緩起
      訴處分確定等事實，均堪認定。
（二）按94年2 月5 日公布，於95年2 月5 日施行之行政罰法第
      26條規定：「一行為同時觸犯刑事法律及違反行政法上義
      務規定者，依刑事法律處罰之。但其行為應處以其他種類
      行政罰或得沒入之物而未經法院宣告沒收者，亦得裁處之
      。前項行為如經不起訴處分或為無罪、免訴、不受理、不
      付審理之裁判確定者，得依違反行政法上義務規定裁處之
      」。又其他種類行政罰，係指違反行政法上之義務應受「
      裁罰性」之「不利處分」，依行政罰法第2 條規定，包括
      限制或禁止行為之吊扣證照處分及警告性之講習處分在內
      。究其立法目的，一行為同時觸犯刑事法律及違反行政法
      上義務規定時，由於刑罰與行政罰同屬對不法行為之制裁
      ，而刑罰之懲罰作用較強，故依刑事法律處罰，即足資警
      惕時，實無一事二罰再處行政罰之必要；且刑事法律處罰
      ，由法院依法定程序為之，較符合正當法律秩序，應予優
      先適用，但罰鍰以外之沒入或其他種類行政罰，因兼具維
      護公共秩序之作用，為達行政目的，行政機關仍得併予裁
      處。
（三）復按緩起訴期間內，有下列情形之一者，檢察官得依職權
      或依告訴人之聲請撤銷原處分，繼續偵查或起訴：於期
      間內故意更犯有期徒刑以上刑之罪，經檢察官提起公訴者
      。緩起訴前，因故意犯他罪，而在緩起訴期間內受有期
      徒刑以上刑之宣告者。違背第253 條之2 第1 項各款之
      應遵守或履行事項者，刑事訴訟法第253 條之3 第1 項定
      有明文。準此可認，經檢察官為「緩起訴」處分者，於「
      緩起訴」之猶豫期間內，最終是否會被檢察官提起公訴，
      猶懸而未定，亦即「緩起訴」處分於猶豫期間內尚未具有
      實質之確定力，檢察官於緩起訴期間內，可對被告為繼續
      觀察，如被告顯無反省警惕之情或根本欠缺反省警惕之能
      力，檢察官仍得依職權或依告訴人之聲請，將被告「緩起
      訴」處分撤銷，固見緩起訴處分顯與不起訴處分之性質不
      同，而行政罰法第26條明定「一行為不二罰」之原則，且
      應受行政罰之行為如經「不起訴處分或為無罪、免訴、不
      受理、不付審理」之裁判確定者，始得依違反行政法上義
      務規定裁處之，並未包括「緩起訴」處分在內。但「緩起
      訴」處分之最終使被告免於刑事訴追之效果與「不起訴」
      處分之效果相同，是以行政罰法第26條第2 項是否不包括
      緩起訴處分情形，仍非無疑，且觀諸被告須待緩起訴處分
      實質確定時，最終始能確定免於受刑事訴追，亦即在緩起
      訴期間內即猶豫期間期滿前，該緩起訴處分仍有被撤銷之
      可能，此時原處分機關若依法為行政裁決，將使受處分人
      有同時遭受行政處罰及刑事訴追之危險，顯與行政罰法第
      26條規定之立法意旨相違背。況檢察官為緩起訴處分時，
      依刑事訴訟法第253 條之2 第1 項規定對被告所為之指示
      及課予負擔，具有實質刑罰之效果，對被告具有財產減少
      及自由受限之影響，性質上可謂刑事處分，而緩起訴制度
      雖以特別預防為優先考量，但在具體個案決定上，實則已
      達到一般預防的作用及報應理念，基於一行為不二罰原則
      ，受處分人既已就其行為受到刑事處分，自不應因同一行
      為再受到國家的處罰（臺灣高等法院暨所屬法院96年法律
      座談會刑事類提案第36號研討結果參照）。查本件異議人
      所受緩起訴處分期間為1 年，即自99年1 月4 日起至100
      年1 月3 日止，於此期間內，異議人仍有因刑事訴訟法第
      253 條之3 第1 項各款規定，經檢察官撤銷緩起訴處分繼
      續偵查或起訴，而受刑事處罰之可能，此時行政機關若逕
      行依法行政裁罰，毋寧將使異議人有同時遭受行政處罰及
      刑事處罰之危險。準此，原處分機關自不得於緩起訴期間
      屆滿前，依道路交通管理處罰條例第35條第1 項第1 款規
      定逕予裁處異議人罰鍰之處分，是原處分機關於98年11月
      18日裁處異議人罰鍰45,000元，即與行政罰法第26條第1
      項前段、第2 項規定有違，難謂適法。
（四）至原處分裁處吊扣異議人駕駛執照12個月及施以道安講習
      部分，揆諸前揭說明，既屬達成遏止酒後駕車之不法行為
      ，維護道路交通用路權人之安全法益等行政目的所必要之
      不利處分，縱異議人因同一酒後駕車行為涉犯公共危險罪
      嫌而另受檢察官發動刑事訴追，依行政罰法第26條第1 項
      但書之規定，仍得裁處之，不受同條項前段「一事不二罰
      」原則之拘束。
五、綜上所述，本件異議人確有駕駛汽車經測試檢定酒精濃度超
    過規定標準之違規行為，然異議人之同一違規行為既經檢察
    官為緩起訴處分確定，並命繳納支付50,000元，依前揭說明
    ，在緩起訴處分期間尚未期滿而未實質確定前，原處分機關
    裁處異議人罰鍰45,000元部分，於法自有未合，是異議人之
    異議，為有理由。原處分機關之裁決既有上開違誤，自應由
    本院撤銷原處分機關之裁處，僅就吊扣駕駛執照及接受道路
    交通安全講習部分，依道路交通管理處罰條例第35條第1 項
    第1 款、第24條第1 項第2 款規定，另行裁處如主文第2 項
    所示，以資適法。至酒醉駕車之罰鍰部分，應由原處分機關
    俟上開緩起訴期間屆滿而終局確定後，再依異議人是否經撤
    銷緩起訴並受刑事追訴處罰之情形，而另為適法之處分，併
    此敘明。
中    華    民    國    99    年    8     月    11    日
                    交通法庭  法  官  李毓華
以上正本證明與原本無異。
如不服本裁定，應於裁定送達後5日內向本院提出抗告狀。
中    華    民    國    99    年    8     月    11    日
                              書記官  陳美利

司法院資訊處製作；財團法人民間司法改革基金會備份。
